臺灣高雄地方法院刑事判決　　　　　　　　　　　　九十二年度簡上字第二九五號
　　公　訴　人　臺灣高雄地方法院檢察署檢察官
　　上　訴　人　甲○○
　　即　被　告
　　輔　佐　人　乙○○○
　　即被告之母
　　指定辯護人　本院公設辯護人　丙○○
右列被告因竊盜案件，不服臺灣高雄地方法院高雄簡易庭九十二年度簡字第一四八四
號，中華民國九十二年四月二十五日第一審簡易判決（聲請簡易判決處刑書案號：臺
灣高雄地方法院檢察署九十二年度偵字第六五九一號），提起上訴，本院管轄之第二
審合議庭判決如左：
    主  文
原判決撤銷。
甲○○竊盜，處罰金壹仟元，如易服勞役，以參佰元折算壹日。
    事  實
一、甲○○前因竊盜案件，經本院以八十九年度易字第四四一八號判決處有期徒刑一
    年緩刑三年確定，於民國九十二年十二月十日交付保護管束期滿（未構成累犯）
    。又甲○○係一輕度智能不足，對於犯罪之認知、瞭解能力低於一般人之水準，
    為一精神耗弱之人，其於民國九十二年三月二十二日上午八時五十分許，在位於
    高雄市○○區○○路與十全路口之十全跳蚤市場內，意圖為自己不法之所有，趁
    丁○○不注意之際，竊取丁○○所有之「新舊對照管轄便覽」書籍一本（價值約
    新台幣一萬元），於得手後置於書包內據為己有，於欲離去之際，為丁○○當場
    發現並報警處理，而查知上情。
二、 案經高雄市政府警察局三民第一分局移送台灣高雄地方法院檢察署檢察官聲請
     簡易判決處刑。
    理  由
一、訊據上訴人即被告甲○○坦承上開犯行不諱，核與被害人即證人丁○○於警詢中
    指訴情節相符，並有高雄市政府警察局三民第一分局三民派出所扣押物品目錄表
    、贓物領據各一紙、查獲照片三張附卷可稽，足佐被告之自白與事實相符，而堪
    採信。是本件被告犯罪事證明確，應予依法論科。
二、核被告所為，係犯刑法第三百二十條第一項普通竊盜罪。又被告經本院送請高雄
    市立凱旋醫院（下稱凱旋醫院）鑑定結果，認「案主（即被告）之臨床醫學診斷
    為輕度智能不足者。惟案主對於竊盜之犯罪行為之認知低於其智利商數，可能由
    於長期來缺乏教育和訓練之故。本院鑑定其對犯罪之認知，瞭解能力已低於一般
    人之水準，故判斷其行為時已達『精神耗弱』之程度」，此有凱旋醫院九十二年
    十月一日「高市凱醫成字第Ｚ000000000」號函所附之精神鑑定書一份
    在卷可按，是被告應依刑法第十九條第二項之規定，減輕其刑。
三、原審對於被告論罪科刑，固非無見，惟被告於犯罪行為時係已達精神耗弱之程度
    ，業如前述，原審未予審酌被各告行為時之精神狀況，即予以論罪科刑，自有未
    洽，是被告上訴意旨以此為由，指摘原判決不當，為有理由，應予撤銷改判。爰
    審酌被告教育程度不高，僅有小學畢業之程度；被告於犯罪行為時，係處於精神
    耗弱之情形下；被告距今已數年未出外工作，現與父母同住，僅依靠二哥每月賺
    取二、三千元與被告父母及被告父母每月三、四千元之老年年金維生，家中經濟
    情況亦屬不佳，生活困苦；被告犯罪後於警詢、偵查及本院審理中均坦承犯行，
    犯後態度良好；及被告所竊之物品價值非鉅，且亦經被害人領回，並未對被害人
    造成實質上之財產上損害等一切情狀，量處如主文所示之刑，並諭知易服勞役之
    折算標準，以資薄懲。此外，公設辯護人雖另為被告辯以：「被告經送精神鑑定
    為智能不足者，而被告有四個兄弟，除了老二外，其餘都是智障，而被告母親因
    病無法走路，須以輪椅代步，父親無業，其家庭環境貧困，處境淒慘，值得憫恕
    ，而被告竊取之財物價值不多，事後贓物已追回，被害人未受有財物損失，被告
    犯罪情節尚屬輕微，其業已坦承不諱，犯罪後態度良好。又，原審判處被告有期
    徒刑三月，易科罰金須繳納新台幣八一０００元，依被告家中資力，實無力繳納
    ，而被告前犯竊盜案，經判處有期徒刑一年，緩刑三年，現為緩刑期間，本件被
    告如科處有期徒刑，前案緩刑必被撤銷，而須執行有期徒刑一年，然而拘束被告
    自由，事實上也難以達到教化之成效，徒然製造執行機關之困擾，縱然依據刑法
    第五十九條規定減輕被告刑罰後，對被告仍屬過重而毫無實效之刑罰，故請依刑
    法第六十一條第二款規定，諭知被告免刑。」等語，惟按「刑法第五十九條之酌
    量減輕其刑，必須犯罪另有特殊之原因與環境等等，在客觀上足以引起一般同情
    ，認為即予宣告法定低度刑期猶嫌過重者，始有其適」（最高法院四十五年台上
    字第一一六五號判例要旨參照）。經查：被告雖有上述家庭經濟情況不佳、家中
    兄弟多人罹患精神疾病，及被告所受教育程度不佳等情形，惟按刑法第三百二十
    條第一項普通竊盜罪之法定最輕本刑係五千元以下罰金，衡諸比例原則，本件就
    被告犯行量處最低本刑，並無過重之情形；且本件被告之犯罪並無其他特殊之原
    因或環境，是審諸被告犯罪之情形與刑法第五十九條之要件自屬有間，故公設辯
    護人前開所辯尚非有據，附此敘明。
據上論斷，應依刑事訴訟法第四百五十五條之一、第三百六十九條第一項前段、第三
百六十四條、第二百九十九條第一項前段，刑法第三百二十條第一項、第四十二條第
二項、第十九條第二項，罰金罰鍰提高標準條例第一條前段、第二條，判決如主文。
本案經檢察官戊○○到庭執行職務。
中      華      民      國    九十三    年      四      月     十三     日
                                    臺灣高雄地方法院刑事第十庭
                                      審判長法  官  李  璧  君
                                            法  官  卓  立  婷
                                            法  官  吳  志  豪
右正本證明與原本無異。
不得上訴。
                                            書記官  邱  秋  珍
中      華      民      國    九十三    年      四      月     十五     日
附錄本案論罪科刑法條全文︰
刑法第三百二十條第一項
意圖為自己或第三人不法之所有，而竊取他人之動產者，為竊盜罪，處五年以下有期
徒刑、拘役或五百元以下罰金。
